【裁判字號】    88,交易,262
【裁判日期】    891208
【裁判案由】    業務過失傷害
【裁判全文】
臺灣高雄地方法院刑事判決                        八十八年度交易字第二六二號
    公  訴  人  臺灣高雄地方法院檢察署檢察官
    被      告  丙○○
    選任辯護人  李文禎律師
右列被告因業務過失傷害案件，經檢察官聲請簡易判決（八十八年度偵字第一○五號
），惟本院鳳山簡易庭認不宜以簡易判決處刑（八十八年鳳簡字第一六○號）改由本
院依通常程序審理（八十八年度交易字第二六二號）本院判決如左：
    主  文
丙○○從事業務之人，因業務上之過失傷害人，處拘役伍拾日，如易科罰金，以參佰
元折算壹日。
    事  實
一、丙○○考領領有合格職業大貨車駕駛執照，係設於高雄縣大寮鄉○○街三號之「
    健盟實業股份有限公司」之司機，而以駕駛大貨車運送貨物為業，於民國八十七
    年八月五日十二時許，駕駛車號ＵＸ—五八五號營業用大貨車，沿高雄縣路竹鄉
    ○○路一甲段一八四號線道二公里又五公尺處公路，由西往東方向行駛，途經一
    甲加油站，即右轉並減速欲至加油站加油，其本應注意汽車轉彎時，應讓直行車
    先行，而依當時天候晴朗、光線係日間自然光、路面乾燥、並無缺陷、亦無障礙
    物，且視距良好情形下，並無不能注意之情事，竟疏未注意，適有乙○○騎乘車
    號ＶＹＩ—八四八號輕型機車號，亦沿該路與丙○○同向行駛於其右後側，乙○
    ○亦本應注意汽車行駛時，駕駛人應注意車前狀況，並隨時採取必要之安全措施
    ，而依上開情形並無不能注意情事，竟疏未注意丙○○所駕駛之大貨車已減速而
    欲右轉至一甲加油站，而緊急煞車，致其所駕駛之輕機車失控滑倒，丙○○見狀
    即緊急煞車，然乙○○人與車滑至丙○○所駕駛之大貨車右側前、後輪間，乙○
    ○並因此受有骨盆腔骨折、右側第六肋骨骨折之傷害。丙○○於肇事後，主動向
    前往事故現場處理之警員承認其為肇事人，並接受調查。
二、案經乙○○告訴暨高雄縣警察局湖內分局報請台灣高雄地方法院檢察署檢察官偵
    查起訴。
    理  由
一、訊據被告丙○○固坦承於前開時、地在上揭路段與告訴人乙○○所騎乘之輕型機
    車發生交通意外事故之事實，惟矢口否認其有何過失行為，辯稱︰當日原以每小
    時車速三十至四十公里之車速行駛於環球路上，因為至加油站內加油，故減速為
    二十公里，並打方向燈右轉，此時，告訴人騎車於其右後方，並從後照鏡看到告
    訴人所騎之車人車滑倒，始緊急煞車，告訴人及車滑至伊所駕之大貨車下，此事
    故係因告訴人自己騎車太快滑倒所致，伊並未撞到告訴人之車，故無過失云云，
    又辯護人之辯護意旨則指出︰成大鑑定顯有將機車刮痕之距離認作煞車距離之錯
    誤，導致誤認告訴人之反應距離與煞車距離，實則被告右轉時，告訴人在採取適
    當之反應後，尚有八至十三公尺之剩餘距離，故被告之右轉並無疏失云云。
二、經查︰
  （一）右開被告於上開路段駕車右轉，並致同向右側之告訴人所騎乘機車煞避不及
        而滑倒至被告之大貨車下，告訴人因此受有骨盆腔骨折、右側第六肋骨骨折
        之傷害等事實，業據告訴人迭於警訊、檢察官偵查及本院調查時指述甚詳（
        見警詢筆錄第三至第四頁、八十八年度偵字第十一號偵查卷第十二頁背面，
        及本院八十八年五月三十一日訊問筆錄），復有高雄醫學院附設中和紀念醫
        院所出具之診斷證明書一紙在卷足稽。
  （二）依證人即至現場處理員警甲○○到庭證稱，於接獲通知，至現場處理時，被
        告所駕駛之大貨車引擎仍在發動，右轉彎時之方向燈亦仍亮著等語（見本院
        八十八年六月九日訊問筆錄）。並據事故發生後，高雄縣警察局湖內分局一
        甲派出所員警至事故現場所測繪之道路交通事故調查報告表及所攝之事故現
        場照片六幀所呈，被告所駕駛之大貨車車身長八點三公尺，並斜停於機車道
        上，車頭朝東南、車尾則朝西北方向，即欲右轉進入一甲加油站內，但車身
        一半仍完全佔住機車道，距離指標柱約三點四公尺，被告車身右後輪處則留
        有一條斜向之告訴人騎乘機車滑倒後所留之刮地痕約十六點三公尺，而告訴
        人所騎乘之機車失控滑入被告大貨車車底，卡於右側前、後輪間，該路段限
        速每小時四十公里，據此相關位置，可知被告駕駛大貨車原係行駛在外側快
        車道上，而告訴人則騎乘於機車道上，且騎乘在被告車輛後方，復據告訴人
        機車所留之刮地痕換算，告訴人當時之車速，至少在每小時三十公里以上，
        且依此進行換算及判斷告訴人反應與煞車所需之時間，如以一般人緊急反應
        加上煞車所需之一秒進行推算，車速三十公里時、一秒之反應距離為八公尺
        、兩車相距為二十四點三公尺，車速為三十五公里時、一秒之反應距離為九
        公尺、兩車相距之距離則為二十五點三公尺，又車速為四十公里時、一秒反
        應距離為十一公尺、兩車相距則為二十七點三公尺，且告訴人所駕駛之機車
        倒置於大貨車右側二輪間，即被告如欲右轉進入加油站時，應先注意其所駕
        駛之車輛係大貨車，車身較一般車輛長，在右轉時，並非遽然可完成右轉，
        故應注意右側是否有車輛，除應先讓在旁之直行車先通行外，並應注意到騎
        乘或駕駛在右側後方之車輛，是否留有足夠且適當之安全距離予右後方之駕
        駛者為適時之反應？依告訴人所留之刮地痕僅十六點三公尺，並依前述告訴
        人當時之車速，被告應於右轉時留予右側後方車輛約二十四至二十七公尺，
        始足夠予右後方車輛駕駛者反應，是認被告駕駛大貨車欲右轉至加油站內，
        其雖自後照鏡看見告訴人騎乘機車在同向右後方，惟在右轉時未保留足夠之
        安全距離予隨後之告訴人得以適當反應，即逕行右轉，就本件事故之發生，
        顯有過失，前開所辯並不足採。
  （三）按汽車轉彎時，應讓直行車先行；又汽車行駛時，駕駛人應注意車前狀況，
        並隨時採取必要之安全措施，道路交通安全規則第一百零二條第一項第二款
        及第九十四條第三項分別定有明文。揆諸上開規定，依被告之智識、能力並
        無不能注意之情事，並依當時天候晴、有日間自然光、路面狀況乾燥、無缺
        陷、亦無障礙物，且視距良好等情形下，並無不能注意之情事，竟判斷疏失
        ，未留予後方車輛駕駛者適當之安全距離，即逕行右轉，而發生本件車禍事
        故，顯有過失。又其過失行為與告訴人之傷害間，並有相當因果關係；雖告
        訴人因疏未注意內側車道之變化，適度降低車速，以減少行車危險，同時保
        持隨時可以煞車之機動能力之車前狀況而煞避不及，遂滑倒在地，而衝入大
        貨車車底而受傷，亦有未注意車前狀況之疏失，惟並未能解免被告所應負之
        過失責任甚明。經本院將本件事故發生之原因送請財團法人成大研究發展基
        金會對於本件之肇事原因進行分析，亦有相同之認定，此有該會於八十九年
        三月二十八日以（八九）成大研基建字第○三八八號函一份在卷可佐。雖本
        件車禍事故前經台灣省高屏澎區車輛行車事故鑑定委員會鑑定，認被告駕駛
        大貨車右轉未讓直行車先行為肇事原因，告訴人駕駛輕機車，則無肇事因素
        ；及台灣省車輛行車事故覆議鑑定委員會覆議，則認告訴人係自行失控滑倒
        ，為肇事原因，被告則無肇事因素；此分別有前開鑑定機關於八十八年一月
        四日以高屏澎鑑字第一七九五號函檢附之鑑定意見書及上開覆議鑑定委員會
        於八十八年十二月二日以府覆議字第八八○九六七號函檢附之覆議意見各一
        份在卷可參，惟查，前者之鑑定意見，就告訴人之疏未注意車前狀況之過失
        部分未予認定，而後者之覆議意見，即未考量被告右轉時是否留予右側後方
        車輛適當之安全距離，故就疏漏部分並不足參，附此說明。本件事證明確，
        被告犯行堪以認定。
  （四）至於告訴人所受上開之傷勢，是否達到毀敗生殖機能之程度，告訴人已在庭
        自陳其仍可懷孕，但如採取自然生育則會有危險等語（見本院八十九年十一
        月二十二日審理筆錄），復經本院向高雄醫學大學附設中和紀念醫院函查，
        則指出告訴人所受之傷勢情形，目前係骨盆腔變形及第五腰椎薦椎外傷性滑
        脫，有嚴重下背痛導致無法久坐貨粗重工作，並認告訴人仍有受孕能力，但
        因骨盆及脊椎變形，懷孕時勢必加重現有之下背痛症狀，及影響生產時產道
        方面之問題，此有前開醫院於八十九年十月二十日以（八九）高醫附秘字第
      二六七○號函一紙在卷可憑，是告訴人之傷勢尚未達於毀敗生殖機能之程度
        ，附此說明。
二、經查，被告係健盟實業股份有限公司之司機，為從事駕駛業務之人，於執行業務
    中開車肇事，致告訴人受傷，核其所為，係犯刑法第二百八十四條第二項前段之
    業務過失傷害罪。公訴意旨漏未斟酌被告當時係駕駛公司之大貨車載運貨物而肇
    事，而認被告係犯同法第二百八十四條第一項前段之罪，尚有未洽，惟其基本事
    實同一，本院自應予審理，並變更其起訴法條。又被告於肇事後，於警員前往現
    場處理時，在其上開犯行未為任何有偵查犯罪職權之公務員已知悉前，自承其為
    肇事人，並接受裁判，此有證人甲○○到院證述明確（見上開期日本院訊問筆錄
    ），合於刑法第六十二條前段所定對於未發覺之犯罪自首而接受裁判之要件，應
    依該條規定減輕其刑。爰審酌被告國中畢業之智識程度、行車右轉時未讓直行車
    先行之過失程度、告訴人亦疏未注意車前狀況之同有過失之程度、告訴人因此所
    受之傷害、被告犯後在庭態度尚佳等一切情狀，量處如主文所示之刑，並諭知易
    科罰金之折算標準。
據上論斷，應依刑事訴訟法第二百九十九條第一項前段、第三百條，刑法第二百八十
四條第二項前段、第六十二條前段、第四十一條，罰金罰鍰提高標準條例第一條前段
、第二條，判決如主文。
中      華      民      國    八十九    年     十二     月      八      日
                            台灣高雄地方法院交通法庭
                                法    官 程克琳
右正本證明與原本無異。
如不服本判決，應於判決送達後十日內，向本院提出上訴狀。
                                書 記 官  梁瑜玲
中      華      民      國    八十九    年     十二     月      八      日
附錄本案論罪科刑法條全文
刑法第二百八十四條第二項：
從事業務之人，因業務上之過失傷害人者，處一年以下有期徒刑、拘役或一千元以下
罰金。
致重傷者，處三年以下有期徒刑、拘役或五百元以下罰金。
如不服本判決，應於判決送達後十日內，向本院提出上訴狀。


司法院資訊處製作；財團法人民間司法改革基金會備份。
